臺灣花蓮地方法院民事判決　　　　　　　 100年度訴字第13號
原　　　告　鍾佳恩
被　　　告　謝賢智
訴訟代理人　余道明律師
上列當事人間因過失傷害案件，原告提起刑事附帶民事損害賠償
訴訟事件，由本院刑事庭裁定移送前來（99年度交附民字第48號
），本院於民國100年8月25日言詞辯論終結，判決如下：
    主      文
被告應給付原告新台幣貳拾萬捌仟貳佰肆拾元，及自民國100年1
月2日起至清償日止，按年息百分之五計算之利息。
原告其餘之訴駁回。
訴訟費用由被告負擔十分之三，餘由原告負擔。
本判決第一項得假執行。
原告其餘假執行之聲請駁回。
    事實及理由
甲、程序方面：
    按附帶民事訴訟除本編有特別規定外，準用關於刑事訴訟之
    規定。但經移送或發回、發交於民事庭後，應適用民事訴訟
    法；起訴狀送達後，原告不得將原訴變更或追加他訴，但請
    求之基礎事實同一者、擴張或減縮應受判決事項之聲明者，
    不在此限，刑事訴訟法第490條、民事訴訟法第 255條第1項
    第1款、第3款分別定有明文。本件原告提起本件刑事附帶民
    事訴訟，原聲明請求被告給付新台幣（下同） 585,000元及
    自刑事附帶民事訴訟起訴狀繕本送達被告之翌日即民國 （
    下同） 100年1月2日起至清償日止，按年利率5%計算之利息
    ；後於 100年7月26日具狀將請求之金額變更為743,850元（
    其中不能工作之損失之請求金額為擴張至 536,400元）；再
    於100年8月10日具狀將請求之金額變更為 745,950元（增加
    就醫交通費支出2, 100元）；嗣後於100年8月25日言詞辯論
    時，撤回機車修復費用之請求，將請求之金額變更為741,00
    0元（利息起算日及利率不變，詳本院卷第67頁 ）。原告上
    開訴訟行為，核屬擴張及減縮應受判決事項之聲明，合於上
    開規定，應予准許。
乙、實體部分：
一、原告主張：
（一）被告謝賢智於民國 99年2月8日9時45分許，駕駛車牌號碼
      1332-VQ 號自用小貨車，沿花蓮縣花蓮市○○路由北向南
      行駛，行經花蓮市○○路與中山路口欲行減速右轉，因車
      輛操控不慎導致失控，先撞擊由訴外人林盟凱所騎乘並搭
      載訴外人林姿君，沿中山路由東向西直行之車牌號碼916-
      BVD 號機車，於慌亂中，被告貿然左轉，轉而撞擊原告騎
      乘，沿中山路向西往東，停車等候紅燈之車牌號碼AN9-18
      8號機車，致原告受有左側足背撕裂傷併第 4及第5伸指肌
      腱及肌肉斷裂、左側足背撕裂傷口感染併蜂窩組織炎及膿
      瘍（空腔5×7平方公分）、左側足底裂傷（ 3公分）及關
      節緊縮，踝及足、足部（趾除外）開放性傷口，傷及肌腱
      者、下肢多處及未明示之開放性傷口等傷害。
（二）原告請求損害賠償金額共計新台幣（下同）741,000 元，
      項目如下：
   1、不能工作之損失：原告在綜合市場內賣生水餃及滷味小生
      意，並參加花蓮縣蔬菜栽培加工業職業工會之勞保，申報
      每月薪資為31,800元，為單親家庭。於本件事故發生後於
      99年2月8日至財團法人佛教慈濟綜合醫院（下稱慈濟醫院
      ）進行肌腱縫合及肌肉縫合手術、傷口縫合手術，之後於
      17、23日進行清創及負壓抽吸裝置手術，再於3月2日接受
      植皮手術，始於18日辦理出院，經醫師評估出院後宜再休
      養1個月並門診追蹤，後於 100年7月19日回診，經醫師評
      估目前仍後遺左踝活動受限，活動範圍背屈0-15度及下屈
      45度，並合併左下肢肌力減低，肌力 4分，目前因患側傷
      口疼痛行動不便，須持續接受門診復健治療，預計一年以
      減低疼痛。故原告於系爭車禍發生後，自99年2月8日起至
      100年7月6日至慈濟醫院診治，及自 99年4月11日起至100
      年8月8日亦至該院接受復健，因傷未復原，故無收入，每
      月尚需支付房屋貸款20,750元，全靠子女支付，生活可謂
      艱苦，因此致工作上之薪資損失共30個月，以每月最低基
      本工資17,880元計算，核計536,400元。
   2、增加支出：因傷療養需要購買便盆椅2,000元及腋下拐500
      元費用，共支出2,500元。
   3、就醫交通費：原告至慈濟醫院就診搭乘計程車之費用，共
      計2,100元，有收據為證。
   4、精神慰撫金：原告傷勢嚴重、術後植皮，又造成蜂窩組織
      炎，目前仍需復健，每天須吃止痛藥，且行動不便，需小
      孩照料，身心甚為痛苦，爰請求精神慰撫金200,000元。
（三）原告爰依侵權行為之法律關係，請求被告賠償 741,000元
      ，及自刑事附帶民事起訴狀繕本送達翌日即 100年1月2日
      起至清償日止，按年息百分之五計算之利息；訴訟費用由
      被告負擔；原告願供擔保請准宣告假執行。
二、被告則以：國小畢業，目前無業。認為原告請求精神慰撫金
    以5 萬元為適當。就原告對其工作損失之主張部分，認為其
    於 99年2月8日住院至3月18日，診斷證明書上載出院後宜再
    休養1個月，故應以2個月計算，其超出部分應無理由，且原
    告於系爭刑事案件開庭時即可正常行走，不會不方便，縱被
    告如診斷證明書所載，須復健治療一年以減低疼痛，惟其仍
    可正常行走，又以賣滷味小生意為生，上揭傷病之復原，並
    無影響其工作能力，是以，被告認原告之工作損失應以 2個
    月為限。另原告稱其有勞保，應會有相當之給付。對於原告
    所提出的證據及增加支出部分金額2,500元、本院 99年度交
    簡字第32號、100年度交簡上字第1號刑事卷宗均不爭執等語
    資為抗辯。並聲明：原告之訴駁回；訴訟費用由原告負擔。
三、本院之判斷：
（一）原告起訴主張被告侵權之事實，即被告駕駛1332-VQ 自用
      小貨車，沿花蓮縣花蓮市○○路由北向南行駛，行經花蓮
      市○○路與中山路口欲行減速右轉，因車輛操控不慎導致
      失控，先撞擊由訴外人林盟凱所騎乘並搭載訴外人林姿君
      ，沿中山路由東向西直行之車牌號碼 916-BVD號機車，再
      撞擊原告騎乘，沿中山路向西往東，停車等候紅燈之車牌
      號碼AN9-188 號機車。而系爭車禍使原告受有左側足背撕
      裂傷併第4及第5伸指肌腱及肌肉斷裂、左側足背撕裂傷口
      感染併蜂窩組織炎及膿瘍（空腔5×7平方公分）、左側足
      底裂傷（3公分）及關節緊縮，踝及足、足部（ 趾除外）
      開放性傷口，傷及肌腱者、下肢多處及未明示之開放性傷
      口等傷害，為被告所不爭執，被告就本件車禍自應負全部
      之過失責任，並有慈濟醫院診斷證明書、本院99年度交簡
      字第32號、100年度交簡上字第1號刑事判決在卷可憑，堪
      信為真正。
（二）按因故意或過失，不法侵害他人之權利者，負損害賠償責
      任；不法侵害他人之身體或健康者，對於被害人因此喪失
      或減少勞動能力或增加生活上之需要時，應負損害賠償責
      任；不法侵害他人之身體、健康、名譽、自由、信用、隱
      私、貞操，或不法侵害其他人格法益而情節重大者，被害
      人雖非財產上之損害，亦得請求賠償相當之金額，民法第
      184條第1項前段、第193條第1項、第195條第1項前段定有
      明文。本件被告對系爭車禍之發生既有過失，原告復因系
      爭車禍受有前開損害，則被告之過失與原告所受損害間有
      相當因果關係，是原告依侵權行為法律關係，請求被告賠
      償因其侵權行為所造成之損害，自屬有據。茲就原告之各
      項請求，審酌於后：
   1、不能工作之損失：
      原告主張因系爭車禍事故受傷，自99年2月8日住院至3月1
      8日無法工作，出院後宜再休養1個月並門診追蹤，後於99
      年4月1日至100年7月19日亦持續接受門診復健治療，預計
      仍須接受門診復健治療一年，故因系爭車禍傷害而致工作
      上之薪資損失共30個月等語，並有慈濟醫院 99年3月18日
      、100年7月19日所開立之診斷證明書可憑（本院卷 36-37
      頁），是其於受傷期間30個月無法工作，自得請求工作收
      入之損失，然此為被告所否認，經查，前開慈濟醫院於10
      0年7月19日所開立之診斷證明書內容僅能證明原告仍須接
      受門診復健治療一年以減低疼痛，尚難為復健期間原告皆
      無法從事工作，而本院於 100年8月2日言詞辯論期間當庭
      勘驗，原告仍可以行走，但稍微不方便，且原告從事賣生
      水餃及滷味小生意，非屬需重度體力工作者，又上開診斷
      證明書所載原告於99年4月1日至100年7月19日至慈濟醫院
      復健科門診14次，平均一個月復健一次，非天天皆需復健
      門診之必要，尚難謂原告於復健期間皆無法從事工作，原
      告復未能舉他證以實其說，故原告僅能就請求受傷住院期
      間、出院後需休養一個月、出院後回診復健天數及自 100
      年7月19 日未來一年仍須接受門診復健治療而無法工作之
      天數計算其不能工作之損失，共計約 3個月之不能工作之
      損失，此有慈濟醫院所開立 99年3月18日診斷證明書可參
      ，以每月最低基本工資17,880元計算，則原告此部份之請
      求，於53,640元之範圍內，尚屬有理由 （計算式：17880
      ×3＝53640），逾此範圍之請求則屬無據。
   2、增加支出：原告因傷療養需要購買便盆椅2,000 元及腋下
      拐500元費用，共支出2,500元，業據其提出統一發票為證
      （詳本院卷第40頁），並為被告所不爭，故應認原告之主
      張為真實，則原告此部分請求，應予准許。
   3、就醫交通費：原告自99年3月18日出院至99年5月11日期間
      至慈濟醫院就診復健搭乘計程車之費用，共計2,100 元，
      業據其提出免用統一發票收據11紙為證（詳本院卷第57-6
      0頁 ），故應認原告之主張為真實，則原告此部分請求，
      亦應予准許。
   4、精神慰撫金：原告因系爭車禍受有上開傷害，至今尚需持
      續復健治療一年，其身體及精神上受有痛苦，自不待言，
      則原告得請求被告賠償非財產上之損害，應無疑義。按慰
      藉金核給之標準固與財產上損害之計算不同，然非不可斟
      酌雙方身分資力與加害程度，及其他各種情形核定相當之
      數額，最高法院著有51年台上字第223 號判例可參。本院
      斟酌原告從事賣水餃小吃生意，其97年年收入43,250元、
      98年年收入 39,612元、99年年收入190,887元，名下有房
      屋1筆，土地1筆，車輛1筆，投資6筆；被告國小畢業，目
      前無業，97年年收入359,229元、98年年收入322,332元、
      99年年收入49,823元等情，認原告請求被告非財產上之損
      害賠償15萬元尚屬適當，應予准許。
   5、綜上，原告主張其所受之損害於208,240元（計算式：536
      40+2500+2100+150000=208240）範圍內，為有理由，逾此
      部分之主張，則屬無據，不應准許。
四、從而，原告依據侵權行為之法律關係，請求被告給付之金額
    於208,240 元之範圍內，為有理由，應予准許，逾上開範圍
    之請求，即無理由，應予駁回。就原告勝訴部分應依職權宣
    告假執行，至於原告敗訴部分，其假執行之聲請已失所附麗
    ，應併予駁回。
五、本件事證已臻明確，兩造其餘攻擊防禦方法及證據調查，核
    與判決結果不生影響，爰不予一一論述，併此敘明。
六、結論：本件原告之訴，為一部有理由，一部無理由，依民事
    訴訟法第79條、第389條第1項第5款，判決如主文。
中    華    民    國    100    年    9    月    30    日
                        臺灣花蓮地方法院民事庭
                            法      官  沈士亮
上列為正本係照原本作成。
如不服本判決，應於送達後20日內，向本院提出上訴狀並表明上
訴理由，如於本判決宣示後送達前提起上訴者，應於判決送達後
20日內補提上訴理由書(須附繕本)。
中    華    民    國    100    年    9    月    30    日

                            法院書記官  杜依玹